臺灣板橋地方法院刑事判決             100年度訴字第2502號
公  訴  人  臺灣板橋地方法院檢察署檢察官
被      告  張新發
上列被告因違反毒品危害防制條例案件，經檢察官提起公訴（
100 年度毒偵字第6719號），被告於準備程序中，就被訴事實為
有罪之陳述，本院告知其簡式審判程序之旨，聽取當事人意見後
，裁定由受命法官獨任依簡式審判程序審理，茲判決如下：
    主  文
張新發施用第一級毒品，累犯，處有期徒刑壹年貳月。
    事  實
一、張新發前於（一）民國88年間，因施用第一級毒品案件，經
    依本院88年度毒聲字第3775號裁定送觀察、勒戒後，認有繼
    續施用毒品之傾向，再由本院以88年度毒聲字第4284號裁定
    令入戒治處所施以強制戒治，復經本院以89年度毒聲字第
    3427號裁定停止戒治，於89年6 月16日停止戒治出所，所餘
    戒治期間付保護管束，於89年7 月12日保護管束期滿，強制
    戒治執行完畢，並由臺灣板橋地方法院檢察署檢察官以89年
    度戒毒偵字第463 號為不起訴處分確定；（二）於93年間因
    施用第一級毒品案件，經臺灣高等法院以93年度上訴字第
    1214號判決處有期徒刑10月確定，於94年6 月18日縮短刑期
    執行完畢；（三）於95年間因施用第一級毒品案件，經本院
    以95年度訴字第1502號判決處有期徒刑11月確定，嗣因中華
    民國九十六年罪犯減刑條例施行，復經本院以96年度聲減字
    第2577號裁定減為有期徒刑5 月又15日確定；（四）96年間
    因施用第一級毒品案件，經本院以96年度訴字第704 號判決
    處有期徒刑1 年，減為有期徒刑6 月確定；（五）於96年間
    因施用第一級毒品案件，經本院以96年度訴字第1236號判決
    處有期徒刑1 年確定，嗣經本院以96年度聲減字第6862號減
    為有期徒刑6 月，再與前揭（四）案，經本院以96年度聲字
    第3686號裁定應執行有期徒刑11月，並與（三）案於96年8
    月2 日入監接續執行，於97年12月15日縮短刑期執行完畢。
    詎張新發猶未戒除毒癮，於前揭強制戒治執行完畢釋放後5
    年內再犯施用毒品罪，經法院判刑確定，另基於施用第一級
    毒品海洛因之犯意，於100 年8 月5 日或6 日晚間某時許，
    在其位於新北市新莊區○○○街101 號2 樓之住處，以針筒
    注射之方式，施用第一級毒品海洛因1 次。嗣因張新發另案
    通緝，為警於100 年8 月7 日晚間7 時35分許，在新北市○
    ○區○○路、中原路口查獲，員警經其同意後採集其尿液送
    驗後，結果呈嗎啡陽性反應，始查悉上情。
二、案經新北市政府警察局新莊分局報告臺灣板橋地方法院檢察
    署檢察官偵查起訴。
    理  由
一、上述犯罪事實，業據被告張新發於本院審理時坦承不諱，而
    其為警採集之尿液，經以酵素免疫分析法初步篩選，再以氣
    相層析質譜儀分析法確認，呈現嗎啡陽性反應等情，有新北
    市政府警察局新莊分局偵辦煙毒、麻醉藥品案及移送人姓名
    及代碼對照表（檢體編號：D0000000）及臺灣檢驗科技股份
    有限公司100 年8 月24日濫用藥物檢驗報告（檢體編號：D0
    000000）各1 份在卷可稽，足認被告之自白與事實相符。又
    觀諸事實欄所示被告之前案紀錄，被告於強制戒治執行完畢
    釋放後5 年內，又因施用毒品犯行經追訴處罰，有臺灣高等
    法院被告前案紀錄表1 份附卷可憑，其再犯本案，不屬毒品
    危害防制條例第20條規定之「初犯」或「5 年後再犯」，自
    應依同條例第10條處罰（最高法院97年度第5 次刑事庭會議
    決議參照）。本案事證明確，被告犯行洵堪認定，應依法論
    科。
二、按毒品危害防制條例於92年7月9日修正公布，自93年1月9日
    起施行，其中第20條、第23條將施用毒品之刑事處遇程序，
    區分為「初犯」、「五年內再犯」、「五年後再犯」。依其
    立法理由之說明：「初犯」，經觀察、勒戒或強制戒治後，
    應為不起訴處分或不付審理之裁定；經觀察、勒戒或強制戒
    治執行完畢釋放後，「五年內再犯者」，因其再犯率甚高，
    原實施之觀察、勒戒及強制戒治既已無法收其實效，爰依法
    追訴或裁定交付審理。至於經觀察、勒戒或強制戒治執行完
    畢釋放後，「五年後再犯者」，前所實施之觀察、勒戒或強
    制戒治已足以遮斷其施用毒品之毒癮，為其自新及協助其斷
    除毒癮，仍適用「初犯」規定，先經觀察、勒戒或強制戒治
    之程序。從而依修正後之規定，僅限於「初犯」及「五年後
    再犯」二種情形，始應先經觀察、勒戒或強制戒治程序。倘
    被告於5年內已再犯，經依法追訴處罰，縱其第3次（或第3
    次以上）再度施用毒品之時間，在初犯經觀察、勒戒或強制
    戒治執行完畢釋放5 年以後，已不合於「五年後再犯」之規
    定，且因已於「五年內再犯」，顯見其再犯率甚高，原實施
    觀察、勒戒或強制戒治，已無法收其實效，即應依該條例第
    10條處罰（最高法院95年度台非字第59號、第65號判決意旨
    及最高法院95年第7次刑事庭會議決議、97年度第5次刑事庭
    會議意旨參照）。本件被告既曾於前案強制戒治後「五年內
    再犯」，且經法院判處罪刑確定，本案再次施用第一級毒品
    ，揆諸前揭說明，即非屬毒品危害防制條例第20條第3 項所
    定「五年後再犯」之情形，是檢察官依法起訴，於法並無不
    合。故核被告所為，係犯毒品危害防制條例第10條第1 項之
    施用第一級毒品罪。其為前揭犯行而持有第一級毒品海洛因
    ，持有之低度行為，應為施用之高度行為所吸收，不另論罪
    。又被告曾有如事實欄所示之前案及執行完畢紀錄，有臺灣
    高等法院被告前案紀錄表1 份在案足稽，其於有期徒刑執行
    完畢5 年內，故意再犯有期徒刑以上之罪，為累犯，應依刑
    法第47條第1 項之規定加重其刑。爰審酌被告已因多次相同
    犯行經戒毒處遇或執行徒刑，猶未能知所警惕，顯然漠視法
    令之禁制，惟其犯罪行為主要係戕害自身，且事後坦承犯行
    ，犯後態度尚可，及其施用毒品之動機、目的、素行、兼衡
    其智識程度、家庭狀況等一切情狀，量處如主文所示之刑。
據上論斷，應依刑事訴訟法第273條之1第1項、第299條第1 項前
段，毒品危害防制條例第10條第1 項、刑法第11條前段、第47條
第1 項，判決如主文。
本案經檢察官范孟珊到庭執行職務。
中    華    民    國   100    年    11    月    14    日
                  刑事第十七庭  法  官  方祥鴻
上列正本證明與原本無異。
如不服本判決，應於判決送達後10日內敘明上訴理由，向本院提
出上訴狀 (應附繕本) ，上訴於臺灣高等法院。其未敘述上訴理
由者，應於上訴期間屆滿後20日內向本院補提理由書「切勿逕送
上級法院」。
                                書記官  洪紹甄
中    華    民    國   100    年    11    月    14    日
附錄本案論罪科刑法條全文：
毒品危害防制條例第10條
施用第一級毒品者，處 6 月以上 5 年以下有期徒刑。
施用第二級毒品者，處 3 年以下有期徒刑。